臺灣高等法院刑事裁定
                                   110年度抗字第1962號
抗  告  人
即  被  告  劉旭凱


                    居臺北市○○區○○○路○段000巷00弄00號0樓

選任辯護人  連思藩律師  
            王繹捷律師                                 
上列抗告人即被告因不服羈押等案件，對臺灣新北地方法院中華
民國110年12月1日裁定（110年度重訴字第30號），提起抗告，
本院裁定如下：
    主  文
抗告駁回。
    理  由
一、原裁定意旨略以：被告劉旭凱涉犯毒品危害防制條例第4條
    第1項運輸第一級毒品、懲治走私條例第2條第1項私運管制
    物品進口等犯行，依同案被告及證人巫文凱、陳一峰、Al、
    A2、周淳璃、鍾凱、魏向欣、林仁貴、王世玉、張正璽、董
    曉雯、郭中天、陳浩翔、李姿儀等人之證述，及卷附倉庫租
    賃契約書、客戶資料、手機鑑識資料、數位勘察紀錄、監視
    器畫面翻拍照片、毒品鑑定書、扣案海洛因磚等，足認其犯
    罪嫌疑重大，而被告否認犯罪，所為辯解與巫文凱、陳一峰
    供述之情節不符，且本案尚有其他共犯林秉豐、龍哥等未到
    案，佐以被告與共犯間有階層轉達指令之上命下從關係，若
    令被告交保在外，無從防止共犯間互為推諉及串證，自有事
    實足認被告有勾串共犯或證人之虞。再者，被告所涉運輸第
    一級毒品為最輕本刑無期徒刑以上之罪，刑責甚重，基於趨
    吉避凶、脫免刑責之基本人性，被告實有畏罪逃亡以規避審
    判及執行之高度可能，亦有相當理由認為被告有逃亡之虞。
    經權衡國家刑事司法權之有效行使、社會秩序及公共利益之
    維護、被告人身自由之私益及防禦權受限制之程度，若不予
    羈押，難以確保審判程序進行及刑之執行，爰依刑事訴訟法
    第101條第1項第2款、第3款規定裁定羈押，並禁止接見、通
    信。
二、抗告意旨略以：㈠原審以被告居中聯繫巫文凱、陳一峰，且
    事後分得新臺幣60萬元報酬，認被告羈押之犯罪事實嫌疑重
    大，實屬誤會。㈡被告無他國國籍，親友與工作等生活重心
    皆在臺灣，並有固定住居，且始終配合調查，此前亦無因案
    遭通緝之紀錄，當無逃亡之虞。㈢被告與巫文凱、陳一峰分
    係朋友、室友，並無階層轉達指令之上命下從關係，且巫文
    凱、陳一峰均經羈押禁見，本案業經檢調執行搜索，到案共
    犯均以證人身分具結作證，未到案主嫌林秉豐及龍哥等人，
    被告則不認識，自無串證之可能及機會。㈣本案以具保、責
    付或限制住居等侵害較小之手段，亦可確保審判或執行程序
    順利進行，而無羈押之必要，原審裁定羈押被告，顯然過度
    侵害被告之人身自由。
三、被告經法官訊問後，認為犯罪嫌疑重大，而有㈠逃亡或有事
    實足認為有逃亡之虞；㈡有事實足認為有湮滅、偽造、變造
    證據或勾串共犯或證人之虞；㈢所犯為死刑、無期徒刑或最
    輕本刑為5年以上有期徒刑之罪，有相當理由認為有逃亡、
    湮滅、偽造、變造證據或勾串共犯或證人之虞之情形之一，
    非予羈押，顯難進行追訴、審判或執行者，得羈押之，刑事
    訴訟法第101條第1項定有明文。法院對被告執行羈押，其本
    質上係為使刑事訴訟程序得以順利進行，或為保全證據，擔
    保刑之執行，而對被告所實施剝奪其人身自由之強制處分，
    故法院僅須依刑事訴訟法第101條第1項規定，審查被告犯罪
    嫌疑是否重大，有無賴此保全偵審或執行之必要。而關於羈
    押之原因及其必要性，法院應就具體個案，依通常生活經驗
    法則、論理法則衡酌是否有非予羈押顯難保全證據或難以遂
    行訴訟程序之情形為判斷，對於被告羈押與否之審查，其目
    的既僅在判斷有無實施羈押強制處分之必要，並非認定被告
    有無犯罪之實體審判程序，關於羈押之要件，即無須經嚴格
    證明，以經釋明得以自由證明為已足，至於被告是否成立犯
    罪，乃本案實體上應予判斷之問題。
四、經查：
　㈠被告雖否認犯罪，然所涉運輸第一級毒品、私運管制物品進
    口等犯行，業據同案被告及證人巫文凱、陳一峰、Al、A2、
    周淳璃、鍾凱、魏向欣、林仁貴、王世玉、張正璽、董曉雯
    、郭中天、陳浩翔、李姿儀證述在卷，且有扣案海洛因磚及
    倉庫租賃契約書、客戶資料、手機鑑識資料、數位勘察紀錄
    、監視器畫面翻拍照片、毒品鑑定書等可資佐證，其犯罪嫌
    疑確屬重大。
　㈡被告所涉運輸第一級毒品為最輕本刑無期徒刑以上之重罪，
    可預期之刑度甚重，被告於身涉重罪犯嫌之情形下，本即潛
    在抗拒或拖延訴訟程序之危險性，其面對審判程序之期待性
    顯較輕罪犯嫌者為低，自有避罪逃亡之高度可能，足認有逃
    亡之虞。又被告否認介紹、轉達尋覓搬運、倉儲人頭等運毒
    事宜，與巫文凱、陳一峰之供述並不一致，且本案尚有共犯
    林秉豐、龍哥等人未到案，佐以本件跨國運輸之海洛因數量
    多達439.5公斤，以市價計算逾數10億元，當經縝密分工行
    事，共犯間應有階層轉達指令之上命下從關係，以免各行其
    事。被告既否認犯行，其涉案程度、情節、收受報酬之原因
    等，均有待釐清，若任被告在外，自無法排除有勾串共犯、
    證人之高度可能，足認被告有勾串共犯、證人之虞。再者，
    證據資料包括人證及物證，可能隨偵查、審理程序之進展而
    有擴張、增加，不因前階段被告供述及扣押物證，即認全部
    之證據資料已經保全，是被告以本案到案共犯已遭羈押，並
    經具結訊問，且其本人不認識未到案共犯林秉豐、龍哥，主
    張無勾串共犯、證人之可能及機會，並無可採。
　㈢本件被告確有刑事訴訟法第101條第1項第2款、第3款所定羈
    押事由，經審酌被告涉嫌運輸第一級毒品、私運管制物品進
    口，查獲之海洛因磚共計1172塊，數量極為龐大，嚴重危害
    社會治安，及本案尚有諸多疑點仍待調查釐清，為期相關證
    據不受勾串污染，確保司法權有效行使，羈押並禁止接見、
    通信，顯係目前為防免被告逃亡及串證之唯一手段，無從以
    具保、責付或限制住居並輔以遵守事項等方式替代。況被告
    所涉上開罪嫌，危害社會治安甚鉅，依比例原則衡酌羈押對
    於被告人身自由、防禦權行使之限制程度，及為避免被告逃
    亡、串證，確保本案後續審判及執行程序之順利進行，自有
    對被告執行羈押處分並禁止接見、通信之必要。
五、綜上，原審依卷內客觀事證斟酌，認被告涉犯運輸第一級毒
    品、私運管制物品進口罪犯罪嫌疑重大，且有刑事訴訟法第
    101條第1項第2款、第3款所定羈押事由，非以羈押之方式無
    法確保本案後續審判及執行程序之順利進行，有羈押之必要
    ，裁定予以羈押，並禁止接見、通信，經核於法尚無違誤。
    抗告意旨猶執前詞，指摘原裁定不當，為無理由，應予駁回
    。
據上論斷，應依刑事訴訟法第412條，裁定如主文。 
中　　華　　民　　國　　110 　年　　12　　月　　13　　日
                  刑事第三庭    審判長法　官  張惠立   
                                      法　官  劉兆菊  
                                      法　官  廖怡貞
以上正本證明與原本無異。
不得再抗告。
                                      書記官  劉芷含
中　　華　　民　　國　　110 　年　　12　　月　　13　　日